【裁判字號】    94,交訴,43
【裁判日期】    950209
【裁判案由】    過失致死
【裁判全文】
臺灣新竹地方法院刑事判決              94年度交訴字第43號
公  訴  人  臺灣新竹地方法院檢察署檢察官
被      告  丙○○
選任辯護人  耿淑穎律師
            王彩又律師
            許美麗律師
上列被告因過失致死案件，經檢察官提起公訴（九十四年度偵字
第三四四○號），本院判決如下：
    主  文
丙○○因過失致人於死，處有期徒刑月，如易科罰金，以佰
元折算壹日。緩刑貳年。
    事  實
一、丙○○於民國九十四年四月十日下午五時許，駕駛車號ＪＧ
    ─八七九一號自用小客車，由新竹縣竹東鎮下公館駛上省道
    台六八線東西向快速公路由東往西方向行駛，欲返回位在新
    竹縣竹東鎮○○路二五一巷五十號住處，迨於同日下午六時
    十分許，由芎林、二重埔交流道駛離主線車道後，沿左側之
    二重匝道由東向西往連接該匝道之新竹縣竹東鎮○○路，欲
    穿越光明路北上車道往光明路南下車道行駛時，本應注意汽
    車行駛時，駕駛人應注意車前狀況，並隨時採取必要之安全
    措施，而依當時天候晴，視距良好，乾燥柏油道路，路面無
    缺陷及障礙物之情形下，又無不能注意之情事，因見該匝道
    與光明路口之燈光號誌顯示為准許車輛直行之圓形綠燈，竟
    疏未注意左前方光明路北上車道人車動態，用以隨時採取必
    要之安全措施，逕自駛入路口穿越光明路北上車道，適乙○○無駕駛執照仍騎乘車號ＧＷＸ─○六三號重型機車，沿新
    竹縣竹東鎮○○路由南往北駛近上開路口時，亦疏於注意前
    方路口人車動態，更未遵守其行車方向為圓形紅燈，表示禁
    止其通過路口之規定，貿然由光明路內側車道闖越紅燈而同
    時駛入路口，乙○○騎乘之機車車頭因而直接衝撞丙○○所
    駕駛之上開自用小客車左側駕駛座車門，乙○○之身體因慣
    性作用，失控向前猛力撞擊上開自用小客車駕駛座附近車體
    後跌倒在地，受有下頷部至頸部十Ｘ十四公分瘀擦傷、頸部
    下緣左側三Ｘ八公分擦傷、胸部上緣右側四Ｘ七公分擦傷、
    左側腹部外側三Ｘ四公分及二Ｘ三公分二處瘀擦傷、左膝部
    正面五Ｘ六公分擦傷、左小腿正面一Ｘ八公分擦傷、右小腿
    正面一Ｘ二公分擦傷、左手背二Ｘ四公分擦挫傷、右手背三
    Ｘ四公分擦挫傷及右上臂背面上緣（靠肩部）四Ｘ五公分瘀
    擦傷等傷害，並因頭、頸部鈍力損傷而當場死亡，嗣經路人
    己○○、丁○○分別撥打電話報警處理而查獲上情。
二、案經乙○○之父甲○○告訴暨臺灣新竹地方法院檢察署檢察
    官據報相驗後偵查起訴。
    理  由
一、訊據被告丙○○固坦認有於上開時間，駕駛車號ＪＧ─八七
    九一號自用小客車，由二重匝道駛至新竹縣竹東鎮○○路北
    上內側車道時，與被害人乙○○所騎乘之車號ＧＷＸ─○六
    三號重型機車發生車禍，致被害人傷重當場死亡等事實，惟
    矢口否認有何過失致死之犯行，辯稱：「我從匝道下來連接
    光明路口時，該路口左側有比較高的地勢，不容易看到左側
    車輛，在我的視線範圍內也沒有看到來車，且當時是綠燈，
    未預期有人會從我的左側快速騎車過來，我一出路口車體左
    側就被撞到，根本沒有辦法閃避，我開車已經很小心，並遵
    守交通規則，沒有違反注意義務，並無過失責任。」云云。
    經查：
（一）被告於九十四年四月十日下午五時許，駕駛車號ＪＧ─八
      七九一號自用小客車，由新竹縣竹東鎮下公館駛上省道台
      六八線東西向快速公路，欲返回位在新竹縣竹東鎮○○路
      二五一巷五十號住處，於同日下午六時十分許，由該快速
      公路二重埔交流道，沿著二重匝道，於綠燈通行連接匝道
      之新竹縣竹東鎮○○路北上車道時，在該路口近光明路北
      上內側車道處與沿光明路由南往北方向，闖越紅燈，由被
      害人騎乘之車號ＧＷＸ─○六三號重型機車發生車禍，被
      害人騎乘之機車車頭直接衝撞被告所駕駛之自用小客車左
      側駕駛座車門，被害人之身體因此失控衝撞被告駕駛之自
      用小客車駕駛座附近車體後跌倒在地，受有下頷部至頸部
      十Ｘ十四公分瘀擦傷、頸部下緣左側三Ｘ八公分擦傷、胸
      部上緣右側四Ｘ七公分擦傷、左側腹部外側三Ｘ四公分及
      二Ｘ三公分二處瘀擦傷、左膝部正面五Ｘ六公分擦傷、左
      小腿正面一Ｘ八公分擦傷、右小腿正面一Ｘ二公分擦傷、
      左手背二Ｘ四公分擦挫傷、右手背三Ｘ四公分擦挫傷及右
      上臂背面上緣（靠肩部）四Ｘ五公分瘀擦傷等傷害，並因
      頭、頸部鈍力損傷當場死亡等情，業經被告供陳明確，核
      與告訴人甲○○於警訊及偵查中指訴被告駕車與被害人騎
      乘之機車發生車禍，被害人因此傷重死亡、證人即目擊車
      禍發生經過之丁○○於本院審理時證述被害人騎機車闖紅
      燈，直接衝撞被告駕駛之自用小客車駕駛座車門、證人即
      案發時行經車禍現場附近之戊○○於偵查中及己○○於偵
      查中及本院審理時證述被告駕駛之自用小客車與被害人騎
      乘之機車發生車禍等情節大致相符，並有道路交通事故調
      查報告表（一）、（二）、道路交通事故現場圖各一紙、
      警方拍攝車禍後現場相片共十二張在卷可資佐證。而被害
      人確因本件車禍，受有上開傷情，並因頭、頸部鈍力損傷
      當場死亡等情，有東元綜合醫院診斷證明書一紙可佐，並
      經台灣新竹地方法院檢察署檢察官督同法醫師相驗屬實，
      製有勘驗筆錄、相驗屍體證明書及驗斷書各一份在卷可憑
      。被害人因本件車禍撞擊導致死亡結果之事實，堪以認定
      。
（二）被告固辯稱由匝道連接光明路口時，在路口左側有比較高
      的地勢，不容易看到左側車輛云云。惟自上開快速公路二
      重埔交流道甫下匝道往二重埔方向行駛，於距離上開路口
      約五十公尺左右，有因設置快速公路而產生之小山丘影響
      左側視線，然繼續沿匝道駛至案發路口前，視線十分清楚
      ，縱使光明路北上車道與匝道路邊均設有護欄，亦不影響
      視線，業經本院到場實際行車勘驗屬實，製有勘驗筆錄一
      份及拍攝之現場相片共三十七張在卷可證，是被告辯稱因
      路口左側有比較高的地勢，不容易看到左側車輛云云，顯
      屬無稽。而依上開勘驗結果，堪認被告於案發當時駕車行
      近上開路口時，應能清楚看到其行向路口左前側即光明路
      北上車道來車狀況之事實。
（三）被告另辯稱案發當時其行向是綠燈，一出路口即被撞到，
      無法預測及閃避他人違規之行為，其已遵守交通規則，並
      無注意義務之違反云云。惟查：
１、被告駕車行近上開路口時，該路口左側並無障礙物，客觀上
    應能注意左方來車之事實，已如上述。而被害人係闖越光明
    路北上車道鄰近案發路口另一紅燈後，由外側車道切到內側
    車道持續前駛約五十公尺左右，闖越案發路口紅燈，進入上
    開路口時，與被告駕駛之自用小客車發生車禍等情，則經證
    人丁○○於本院審理時結證屬實（見本院卷第六九頁），核
    與本院向新竹縣警察局函調案發當日下午受理上開路口車禍
    案件，報案紀錄錄音帶當庭勘驗後之第一通電話內容：「在
    快速道路二重埔匝道口發生車禍，機車騎士躺在路中間，並
    留下自己姓彭與行動電話後，說機車騎士闖紅燈撞上轎車，
    有人受傷要叫救護車。」（見本院卷第一三七頁）相符，證
    明證人丁○○確有目擊車禍經過之事實，其證詞應堪採信。
    故被告駕車行近上開路口時，如確已查看光明路北上車道人
    車動態，本可輕易看到被害人騎乘機車接近路口，其竟表示
    並未看到被害人騎車前來，自是因為從未注意左前側來車狀
    況才會如此。
２、按汽車駕駛人雖可信賴其他參與交通之對方亦能遵守交通規
    則，同時為必要之注意，謹慎採取適當之行動，而對於不可
    知之對方違規行為並無預防之義務，然因對於違規行為導致
    之危險，若屬已可預見，且依法律、契約、習慣、法理及日
    常生活經驗等，在不超越社會相當性之範圍應有注意之義務
    者，自仍有以一定之行為避免結果發生之義務。因此關於他
    人違規事實已極明顯，同時有充足之時間可採取適當之措施
    以避免發生交通事故之結果時，即不得以信賴他方定能遵守
    交通規則為由，以免除自己之責（最高法院七十四年台上字
    第四二一九號判例參照）。又汽車行駛時，駕駛人應注意車
    前狀況，並隨時採取必要之安全措施；道路交通安全規則第
    九十四條第三項定有明文。該條文規定之車前狀況，應指駕
    駛人目力所及之正前方與左、右前方之人車動態，期使駕駛
    人駕車時能秉持理性而謹慎小心，用以維護道路之交通秩序
    與安全。本件被告駕車行經上開交岔路口時，雖可信賴光明
    路北上車道用路人亦能注意車前人車動態，並遵守燈光號誌
    ，不會突然闖越紅燈駛入上開路口，然依一般人日常生活經
    驗及謹慎小心駕駛者之習慣，於行近路口時，均會仔細查看
    左右來車狀況，以便隨時採取必要之安全措施，避免可能發
    生車禍之危險，被告於本院審理時亦明白指稱其由匝道下來
    綠燈通過路口時，還是習慣性看左邊等語（見本院卷第二二
    頁），堪認被告平日行經路口時，應有仔細查看左右來車之
    習慣，故縱使案發當時被告行向為綠燈可通行之狀況，其駕
    車行近上開路口時，難謂即無注意車前狀況之義務。而被告
    於上開時地駕車時，應可輕易查看被害人騎車駛近上開路口
    之事實，已如前述，則其於車禍前疏未發現左前方被害人之
    行車動態，採取避免車禍發生之適當安全措施而肇事，其確
    已違反駕駛人應注意車前狀況義務，自無從因其綠燈行駛，
    信賴他方定能遵守交通規則為理由，免除自己之責任。是被
    告此部分辯解，亦無足信。
三、按汽車行駛時，駕駛人應注意車前狀況，並隨時採取必要之
    安全措施；道路交通安全規則第九十四條第三項定有明文。
    被告領有合格之駕駛執照，有駕駛執照影本在卷可證（見相
    驗卷第十八頁），其於上述時地駕車，應該知道遵守上開規
    定。又被告自承考取駕駛執照後已駕車十幾年，每禮拜回娘
    家時都會經過案發現場（見本院卷第一四一頁），足認其駕
    駛汽車經驗豐富，且有相當之駕駛技術，對於案發現場之路
    況亦甚為了解，依其智識、能力及經驗，並無不能注意之情
    事，竟疏未注意車前狀況，已有上開注意義務之違反。再依
    上開道路交通事故調查報告表所載，案發時天候晴，視距良
    好，乾燥柏油道路，路面無缺陷及障礙物，客觀上亦無不能
    注意之情事。則其駕車行經上開路口時，因未注意車前狀況
    ，而與被害人騎乘之機車發生車禍而肇事，其對於車禍之發
    生確有過失責任。而被害人因本件車禍受有頭、頸部鈍力損
    傷當場死亡，已如前述，被告之過失行為與被害人死亡間，
    具有相當之因果關係，事證明確，其過失致人於死之犯行，
    堪以認定。至被害人騎車闖紅燈及未注意車前狀況等行為，
    同為本件車禍發生之原因，被害人上開違規行為且為車禍發
    生之主要因素，但被告之過失責任仍不能因此抵銷或減免，
    附此敘明。
四、核被告所為，係犯刑法第二百七十六條第一項之過失致人於
    死罪。被告雖於肇事後仍留在現場，待警員到場問及肇事人
    時表明自己是小客車駕駛，但自始至本院審理時仍堅決地否
    認自己有任何肇事責任即否認犯罪，亦否認自己有自首，尚
    與刑法第六十二條前段自首減輕其刑之對於未發覺之罪自首
    而受裁判之自首要件不符，其行為應非自首，起訴書認被告
    符合自首尚有誤會。爰審酌被告無何前科之素行、被害人無
    駕駛執照騎車又闖紅燈，被告對於車禍之發生應負擔較輕之
    過失責任、造成被害人死亡之結果及否認犯行，然已與被害
    人家屬達成民事和解，合計賠償被害人家屬新台幣二百十六
    萬零二十五元（含汽車強制責任險一百五十一萬零二十五元
    ）之犯罪後態度等一切情狀，量處如主文所示之刑，並諭知
    如易科罰金之折算標準。至檢察官雖求處六月有期徒刑，然
    本院認被告之過失責任尚輕，案發後且與被害人家屬達成民
    事和解，認以量處如主文所示之刑為適當，檢察官之求刑則
    嫌過重，附此敘明。
五、被告未曾受有期徒刑以上刑之宣告，有臺灣新竹地方法院檢
    察署刑案資料查註紀錄表及臺灣高等法院被告前案紀錄表各
    一份在卷可佐，其經此次偵、審程序及刑之宣告，當知所警
    惕，無再犯之虞，本院綜核各情，認上開有期徒刑之宣告，
    已足策其自新，所宣告之刑，以暫不執行為適當，併依法諭
    知緩刑二年，以啟向上。
據上論斷，應依刑事訴訟法第二百九十九條第一項前段，刑法第
二百七十六條第一項、第四十一條第一項前段、第七十四條第一
款，罰金罰鍰提高標準條例第一條前段、第二條，判決如主文。
本案經檢察官傅伊君到庭執行職務
中    華    民    國  九十五  年    二    月    九    日
                  刑事第六庭  審判長法  官   遲中慧
                                    法  官   魏瑞紅
                                    法  官   林昌義
以上正本證明與原本無異。
如不服本判決，應於判決送達後10日內向本院提出上訴狀 (應附
繕本 )，上訴於臺灣高等法院。
中    華    民    國  九十五  年    二    月    九    日
                                    書記官   江靜玲
附錄本案論罪科刑法條
中華民國刑法第二百七十六條第一項
因過失致人於死者，處二年以下有期徒刑、拘役或二千元以下罰
金。


司法院資訊處製作；財團法人民間司法改革基金會備份。
